臺灣臺中地方法院民事判決
                                   110年度家繼訴字第26號
原      告  林宜鴻  
訴訟代理人  劉喜律師
被      告  林玉山  

            林旻虹  
兼上列林玉山、林旻虹
共      同
訴訟代理人  林  杏  
被      告  林傳倉  
上列當事人間請求分割遺產事件，本院於民國110年8月9日言詞
辯論終結，判決如下：
    主      文
一、兩造就被繼承人江冊所遺如附表一、二所示遺產，應依附表
    一、二所示分割方法予以分割。
二、訴訟費用由兩造按附表二所示應繼分比例負擔。
    事實及理由
壹、原告部分
一、原告起訴主張略以：
(一)被繼承人江冊於民國108年4月21日死亡，遺有如附表一、二
    所示之不動產及存款6筆、股票投資3筆之遺產，兩造為其全
    體繼承人，應繼分並如附表三所示；因其中就上開遺產之存
    款及股票部分業已分配完畢，惟兩造就前開遺產無法達成分
    割協議，因附表一、二所示遺產並無不能分割之情形，爰依
    民法第1164條規定，請求如附表一、二所示之遺產，請求①
    依兩造之應繼分比例分割為分別共有，②訴訟費用由造兩造
    各依應繼分比例負擔等語。
貳、被告則均辯稱略以：同意原告主張及分割方法等語。
參、本院之判斷：
一、按遺產繼承人，除配偶外，依下列順序定之：一、直系血親
    卑親屬。二、父母。三、兄弟姊妹。四、祖父母；第1138條
    所定第一順序之繼承人，有於繼承開始前死亡或喪失繼承權
    者，由其直系血親卑親屬代位繼承其應繼分；同一順序之繼
    承人有數人時，按人數平均繼承，民法第1138條、第1140條
    及第1141條前段分別定有明文。經查，原告主張被繼承人江
    冊於108年4月21日死亡，兩造均為其子女，應繼分如附表三
    所示等事實，業據其提出戶籍謄本、除戶戶籍謄本、繼承系
    統表、財政部中區國稅局遺產稅繳清證明書為證，復為被告
    所不爭執，此部分主張，堪信為真實。
二、被繼承人江冊之遺產範圍：原告主張被繼承人江冊遺有如附
    表一、二所示及存款6筆、股票投資3筆之遺產，其中存款6
    筆、股票投資3筆之部分，兩造業已分配完畢等情，業據提
    出財政部中區國稅局遺產稅繳清證明書為證，就系爭存款及
    股票部分業已分配一節，被告林杏、林傳倉、林玉山於本院
    庭訊時均坦認屬實在卷（詳本院110年4月26日及同年8月9日
    言詞辯論筆錄），亦堪信屬實，是被繼承人江冊之遺產，其
    中就存款及股票部分，既係兩造業已分割完畢，自不在本件
    遺產分割之範圍，是本院認定被繼承人江冊於本件之遺產分
    割之遺產範圍應係附表一、二所示之遺產，附予敘明。
三、關於分割方法部分：
  ㈠按繼承人自繼承開始時，除本法另有規定外，承受被繼承人
    財產上之一切權利、義務。繼承人有數人時，在分割遺產前
    ，各繼承人對於遺產全部為公同共有。繼承人得隨時請求分
    割遺產，但法律另有規定或契約另有訂定者，不在此限，民
    法第1148條、第1151條、第1164條分別定有明文。
  ㈡原告主張其與被告公同共有被繼承人江冊所遺如附表一、二
    所示遺產，應依兩造之應繼分比例分割共有物，本院審酌兩
    造均同意分割，且將附表一、二所示不動產部分由公同共有
    改為分別共有，並不損及被告之利益，被告若取得分別共有
    ，對於所分得之應有部分均得以自由單獨處分、設定負擔，
    且為免兩造因繼承遺產之公同共有關係久延，致影響彼此權
    益，認附表一、二所示遺產，應按附表一、二分割方法欄所
    示進行分割，較為妥適，爰判決如主文所示。
四、又本件關於遺產分割之部分，兩造均蒙其利，且分割共有物
    糾紛，核其性質，兩造本可互換地位，則原告提起本訴雖依
    法有據。然被告之應訴又係法律規定所不得不然，其抗辯自
    為申張或防衛權利所必要，本院認關於主文第一項原告勝訴
    部分，仍應依其應繼分之比例負擔一部訴訟費用，較為允洽
    ，爰依職權判決如主文第二項所示。
肆、訴訟費用負擔之依據：家事事件法第51條、民事訴訟法第78
    條、第85條第1項前段。
中　　華　　民　　國  110    年    9   月    24     日
                        家事法庭法  官  顏淑惠
以上正本係照原本作成
如對本判決上訴，須於判決送達後20日內向本院提出上訴狀
中　　華　　民　　國  110    年    9    月    24    日
                                書記官  孫超凡
附表一：被繼承人江冊之遺產
編號 財產項目 遺產所在地或名稱 分割方法 1 土地 臺中市○○區○○段○○○段000000000地號（面積：91㎡，權利範圍：全部） 由兩造各依應繼分5分之1比例分割為分別共有 2 土地 臺中市○○區○○段○○○段000000000地號（面積：97㎡，權利範圍：全部） 由兩造各依應繼分5分之1比例分割為分別共有 3 土地 臺中市○○區○○段○○○段000000000地號（面積：9㎡，權利範圍：全部） 由兩造各依應繼分5分之1比例分割為分別共有 4 土地 臺中市○○區○○段000000000地號（面積：189.06㎡，權利範圍：全部） 由兩造各依應繼分5分之1比例分割為分別共有 5 土地 臺中市○○區○○段000000000地號（面積：644㎡，權利範圍：全部） 由兩造各依應繼分5分之1比例分割為分別共有 6 土地 臺中市○○區○○段000000000地號（面積：557㎡，權利範圍：全部） 由兩造各依應繼分5分之1比例分割為分別共有 7 土地 臺中市○○區○○段000000000地號（面積：7520㎡，權利範圍：全部） 由兩造各依應繼分5分之1比例分割為分別共有 
附表二：被繼承人江冊之遺產
編號 財產項目 遺產所在地或名稱 分割方法 1 房屋 臺中市○○區○○路0段000號（權利範圍：全部） 由兩造各依應繼分5分之1比例分割為分別共有 2 房屋 臺中市○○區○○路0段○○巷00號（權利範圍：全部） 由兩造各依應繼分5分之1比例分割為分別共有 
附表三：
編號 姓  名 應繼分比例 1 林宜鴻 1/5 2 林玉山 1/5 3 林杏 1/5 4 林傳倉 1/5 5 林旻虹 1/5